【裁判字號】    96,訴,4750
【裁判日期】    970724
【裁判案由】    強盜
【裁判全文】
臺灣板橋地方法院刑事判決              96年度訴字第4750號
公  訴  人  臺灣板橋地方法院檢察署檢察官
被      告  戊○○
指定辯護人  本院公設辯護人丁○○
上列被告因強盜案件，經檢察官提起公訴（96年度偵字第26802
號），本院判決如下：
    主  文
戊○○結夥三人以上竊盜，處有期徒刑捌月。
    事  實
一、戊○○於民國97年10月17日23時許，搭乘友人丙○○（未據
    偵查起訴）所駕駛、某真實姓名年籍不詳綽號「阿傑」成年
    男子同車隨行之自用小客車，行經臺北縣三重市○○路與三
    和路交岔路口處，見甲○○駕駛車號7737-DX 號自用小客車
    與不詳機車騎士發生衝突，甲○○於下車後，恐自己遭受毆
    打而暫時離開現場（該車號7737-DX 號自用小客車尚未脫離
    甲○○之實力支配範圍），認有機可乘，竟與丙○○、「阿
    傑」共同基於意圖為自己不法所有之犯意聯絡，由「阿傑」
    徒手將該車號7737-DX 號自用小客車駛離現場而竊取之，並
    透過某真實姓名年籍不詳綽號「君君」成年人之介紹，於拆
    下7737-DX 號車牌2 面後，將該車以新臺幣（下同）8 萬元
    出賣予不詳之人，戊○○朋分2 萬元，得款已花用一空。嗣
    為警於96年10月31日12時40分許，在臺北市○○路○ 段185
    巷13弄底查獲，起出上開7737-DX 號車牌2 面，始循線查悉
    上情。
二、案經臺北市政府警察局文山第一分局報請臺灣板橋地方法院
    檢察署檢察官偵查起訴。
    理  由
一、證據能力部分：按被告以外之人於審判外之言詞或書面陳述
    ，除法律有規定者外，不得作為證據，刑事訴訟法第159 條
    第1 項固定有明文。惟被告以外之人於審判外之陳述，雖不
    符同法第159 條之1 至之4 之規定，而經當事人於審判程序
    同意作為證據，法院審酌該言詞陳述或書面陳述作成時之情
    況，認為適當者，亦得為證據；當事人、代理人或辯護人於
    法院調查證據時，知有第159 條第1 項不得為證據之情形，
    而未於言詞辯論終結前聲明異議者，視為有前項之同意，此
    亦據同法第159 條之5 規定甚明。查本件被告、檢察官及辯
    護人於本院準備程序中均未就下述證據資料之證據能力提出
    爭執，且迄於言詞辯論終結前，亦未主張有刑事訴訟法第15
    9 條第1 項不得為證據之情形，應認均已同意得作為本案之
    證據。從而，下述證據資料縱有屬傳聞證據，且不符刑事訴
    訟法第159 條之1 至之4 之規定者，經本院審酌各該證據資
    料作成時之一切客觀情況，認無不適當之情事，均認有證據
    能力，合先敘明。
二、認定犯罪事實之依據：
  (一)上揭事實，業據被告戊○○於本院審理時坦承不諱（見本院
    卷第130 頁），核與被害人甲○○於96年10月26日警詢時之
    指述情節大致相符，且有證人即現場目擊者乙○○於警詢及
    本院審理時、證人丙○○於本院審理時之證述可憑，並有臺
    北縣政府警察局車輛協尋電腦輸入單、贓物認領保管單、臺
    北縣政府警察局文山第一分局刑案現勘察報告、內政部警政
    署刑事警察局96年11月20日刑紋字第0960169133號鑑驗書、
    0000000000號行動電話雙向通聯紀錄各1 份附卷可稽，足認
    被告之自白與事實相合。本案事證明確，被告犯行堪予認定
    ，應依法論科。
  (二)起訴書雖認被告有參與攔阻被害人甲○○所駕駛之車號7737
    -DX 號自用小客車，至使被害人不能抗拒而離去後，再擅自
    駕駛該車離去，而涉犯加重強盜罪嫌云云，惟為被告所否認
    。查被害人甲○○於96年10月17日23時許，駕駛上開自用小
    客車，行經臺北縣三重市○○路與三和路交岔路口處，因與
    人發生糾紛，暫時離開現場，嗣於返回時發現上開自用小客
    車已經不在現場等情，固據被害人於警詢時指述明確。惟被
    害人之自用小客車係遭何人擅自駛離，因被害人當時已經離
    開而不在現場，顯不能依其指述內容獲得釐清。稽之現場目
    擊證人乙○○於本院審理時結證略謂：當時我看到一台車子
    裡面有一個人（指被害人），另外有一台機車（男姓騎士）
    載一位女子，旁邊另有一位男子，我不清楚他們為何吵架，
    後來被害人下車往三和路跑掉，隔沒多久，警察載被害人過
    來問我車子下落，我說我看到有人開走了，但不知道是何人
    開走，應該不是跟被害人吵架的人開走，因為那群人吵完架
    後還繼續往前走。我是依我的直覺認為開走車子的人不是同
    一夥人，且那三個人（指與被害人吵架之二男一女）還有一
    起往前走，已經過了十字路口。跟被害人吵架的人走過馬路
    後，沒有跟其他人交談。當天我沒有看到被告戊○○及丙○○等語（見本院卷第117 至120 頁）。故於被害人離開後，
    上開自用小客車究竟是由何人駛離現場？是否即係與被害人
    發生糾紛者或其同夥所為？抑或另有其人？更加不能無疑。
    而被告戊○○於本院審理時供承：96年10月17日23時許，我
    有跟丙○○、綽號「小傑」的友人經過上開交岔路口處，當
    時是由丙○○駕駛三菱廠牌的車子，在該處停等紅燈，看到
    我們車子後面有人在吵架，一開始是有一個人拿東西過去敲
    一台賓士車（指車號7737-DX 號自用小客車）的玻璃，賓士
    車的駕駛者（指被害人）下車要跟對方吵架，但對方還有另
    二台機車的人走過來，被害人就跑了等語（見本院卷第126
    頁）。核與證人丙○○具結所證略以：96年10月17日23時許
    ，我有在上開交岔路口處，我當時開一台三菱轎車，搭載被
    告、「小傑」，到達後剛好停等紅燈，有一台賓士車停在我
    們前面，後面有幾台騎機車的年輕人下車跟賓士車的車主（
    指被害人）打起來，騎機車的年輕人有很多人，被害人就被
    那些年輕人追趕沿三和路往臺北橋方向跑，綠燈之後，賓士
    車停在我們車子前面，「阿傑」就下車把賓士車開走，停在
    龍門路口旁邊的一個空位。當天回去之後，我們把這件事跟
    一位朋友說，那位朋友說他有一位朋友要買賓士車，不計較
    車子來源，所以隔天我們回去看那台賓士車是否還在，發現
    車子還在，「小傑」就駕駛那台賓士車搭載我跟被告一起去
    台中停放，在台中有一位朋友借我們一台休旅車，由被告駕
    駛搭載我們回台北，直到介紹人「君君」跟要買車的人聯絡
    ，約好在高雄岡山交流道交車，我們從台北開休旅車搭載「
    君君」去台中，然後從台中由「君君」開賓士車，被告開休
    旅車搭載我及「阿傑」一起去岡山交流道，把賓士車交給「
    君君」的三位男性朋友，交完車後，對方給我們新臺幣（下
    同）8 萬元，介紹人「君君」拿走2 萬元，我、被告及「阿
    傑」每個人分到2 萬元等語（見本院卷第122 至127 頁）大
    致相符。是被告所稱伊沒有參與攔阻被害人所駕駛之上開自
    用小客車等語，衡情尚非全然無足採信。雖被害人甲○○於
    96年10月31日17時0 分許，依警方提供之照片指認被告係搶
    走其自用小客車之其中一人云云，惟被害人竟不能描述犯嫌
    特徵，僅稱「感覺是」，有指認紀錄表1 紙可按（見偵卷第
    31頁），其指認之正確性已堪質疑。況於被害人指認之前，
    被告早於同日12時40分許即為警查獲，並扣得7737-DX 號車
    牌2 面，且依被害人警詢筆錄所載，其係由警通知已查扣上
    開車牌後始前往警局，當時被告既經查獲，被害人在警局顯
    有機會直接指認被告本人，何以進行照片指認？被害人於指
    認之前，有無受到不當暗示？在在不能無疑，難認指認可採
    。此外，依公訴人所提全部證據，均無從證明被告確有參與
    攔阻被害人所駕駛之上開自用小客車，至使被害人不能抗拒
    而離去等情，此部分既然不能證明，即難認被告係犯加重強
    盜罪，附此敘明。
三、核被告所為，係犯刑法第321 條第1 項第4 款之結夥三人以
    上竊盜罪。被告與丙○○、某真實姓名年籍不詳綽號「阿傑
    」成年男子間，互有犯意聯絡及行為分擔，為共同正犯。起
    訴書認被告係犯加重強盜罪，雖有未洽，惟強盜罪除侵害身
    體法益外，本質上尚包括財產法益之侵害，而本院所認定侵
    害之財產法益、侵害之時、地及被害主體，與起訴事實之記
    載及其範圍洵無差異，且均具有「意圖為自己不法之所有」
    之主觀犯意及侵害「他人之物」為犯罪客體之構成要件，故
    其侵害性之基本社會事實，並無不同，且具有罪質上之共通
    性，無礙被告之防禦權，爰變更起訴法條。爰審酌被告之素
    行狀況、犯罪之動機、目的、手段、所竊財物之價值、對於
    被害人所生危害程度，及犯後之初猶掩飾案情，惟於本院審
    理時尚能坦承犯罪等一切情狀，量處如主文所示之刑，以示
    懲儆。
據上論斷，應依刑事訴訟法第299 條第1 項前段、第300 條，刑
法第28條、第321 條第1 項第4 款，判決如主文。
本案經檢察官謝岳龍到庭執行職務。
中    華    民    國    97    年    7     月    24    日
                  刑事第十五庭  審判長法  官  陳鴻清
                                      法  官  張兆光
                                      法  官  朱嘉川
以上正本證明與原本無異。
如不服本判決，應於判決送達後10日內，向本院提出上訴狀。
                                      書記官  陳聖儒
中    華    民    國    97    年    8     月    5     日
附錄本案論罪科刑法條全文：
中華民國刑法第321 條：
犯竊盜罪而有左列情形之一者，處6月以上、5年以下有期徒刑：
一  於夜間侵入住宅或有人居住之建築物、船艦或隱匿其內而犯
    之者。
二  毀越門扇、牆垣或其他安全設備而犯之者。
三  攜帶兇器而犯之者。
四  結夥三人以上而犯之者。
五  乘火災、水災或其他災害之際而犯之者。
六  在車站或埠頭而犯之者。
前項之未遂犯罰之。


司法院資訊處製作；財團法人民間司法改革基金會備份。
